臺灣高等法院刑事判決
110年度交上易字第313號
上  訴  人  
即  被  告  許時生


選任辯護人  陳冠宇律師
上列上訴人因公共危險案件，不服臺灣桃園地方法院110年度審
交易字第58號，中華民國110年9月15日第一審判決（起訴案號：
臺灣桃園地方檢察署109年度偵字第32121號），提起上訴，本院
判決如下：
    主  文
上訴駁回。
    事  實
許時生明知吐氣所含酒精濃度達每公升0.25毫克以上者，不得駕
駛動力交通工具，其於民國109年10月8 日上午11時許，在桃園
市中壢區某朋友住處，飲用數量不詳之保力達酒類後，於酒力尚
未消退且飲酒後吐氣所含酒精濃度超過每公升0.25毫克，已達於
不能安全駕駛動力交通工具之情況下，猶駕駛車牌號碼0000-00 
號自用小貨車上路，嗣行經同市○○區○○路00號前時，經警攔查並
於同日中午12時37分許，測得其酒後吐氣酒精濃度達每公升0.40
毫克，而悉上情。
    理  由
一、訊據上訴人即被告許時生就前述犯罪事實，迭於警詢、偵訊
    原審準備程序、審理暨本院審理時坦承不諱（速偵字卷第13
    、65頁正、反面，原審卷第143、146頁，本院卷第73頁），
    復有桃園縣政府警察局當事人酒精測定紀錄表、桃園市○○○○
    ○○○○○道路○○○○○○○○○○○路○○○○○○○號查詢汽車駕駛人資料表
    （速偵字卷第27至31頁）在卷可按，足徵被告前述任意性自
    白核與事實相符，洵堪採信。從而，被告本件犯行事證明確
    ，堪以認定，應依法論科。
二、論罪：
　㈠按行為後法律有變更者，適用行為時之法律。但行為後之法
    律有利於行為人者，適用最有利於行為人之法律，刑法第2
    條定有明文。查被告行為後，刑法第185條之3於111年1月28
    日修正公布，並於同年月30日生效。修正前刑法第185條之3
    第1項之法定刑原規定「駕駛動力交通工具而有下列情形之
    一者，處2年以下有期徒刑，得併科20萬元以下罰金」，修
    正後之規定則為「駕駛動力交通工具而有下列情形之一者，
    處3年以下有期徒刑，得併科30萬元以下罰金」，經比較新
    舊法，新法之法定刑就有期徒刑部分由最重本刑2年以下提
    高至3年以下，罰金刑部分則由20萬元以下提高至30萬元以
    下，比較後適用新法未較有利於被告，依刑法第2條第1項前
    段規定，應適用被告行為時即修正前刑法第185條之3之規定
    。
　㈡核被告所為，係犯修正前刑法第185 條之3 第1 項第1 款不
    能安全駕駛動力交通工具罪。
　㈢按刑法第47條第1 項規定：受徒刑之執行完畢，或一部之執
    行而赦免後，5 年以內故意再犯有期徒刑以上之罪者，為累
    犯，加重本刑至2分之1。主要著眼於犯罪行為人前既已受自
    由刑之執行，自當知所悔改，如執行完畢未久，又再故意犯
    罪，足見其對於刑罰反應力薄弱，故必須再延長其矯正期間
    ，藉此協助其重返社會，同時亦兼顧防衛的效果。惟對於刑
    法第47條第1 項規定，若不分情節，基於累犯者有其特別惡
    性及對刑罰反應力薄弱等立法理由，一律加重最低本刑，於
    不符合刑法第59條所定要件之情形下，致生行為人所受之刑
    罰超過其所應負擔罪責之個案，其人身自由因此遭受過苛之
    侵害部分，對人民受憲法第8 條保障之人身自由所為限制，
    不符憲法罪刑相當原則，牴觸憲法第23條比例原則，業經司
    法院釋字第775 號解釋在案。為避免發生上述罪刑不相當之
    情形，法院就該個案應依本解釋意旨，裁量是否加重最低本
    刑。至如何能避免發生「罪刑不相當」之情形，自應審酌犯
    罪行為人之前、後案之犯罪類型、行為態樣是否相同或類似
    ；前案執行完畢與後案發生之時間相距長短；前案是故意或
    過失所犯；前案執行是入監執行完畢，抑或易科罰金或易服
    社會勞動而視為執行完畢；前、後案對於他人生命、身體、
    財產等法益侵害情形如何等具體個案各種因素，再兼衡後案
    犯罪之動機、目的、計畫、犯罪行為人之年齡、性格、生長
    環境、學識、經歷、反省態度等情綜合判斷，以觀其有無特
    別惡性或對刑罰反應力薄弱而決定是否依累犯規定加重最低
    本刑（最高法院108年度台非字第176號判決參照）。經查：
    被告前於108 年間因酒後駕車之公共危險案件，經原審法院
    以108 年度審交易字第37號判決判處有期徒刑9 月，上訴後
    經本院以108年度交上易字第295號判決駁回上訴確定，嗣於
    109年9 月24日執行完畢出監乙節，有本院被告前案紀錄表
    在卷可按（本院卷第39、41頁），是其於有期徒刑執行完畢
    後，5 年以內故意再犯本案有期徒刑以上之罪，為累犯。衡
    酌被告所犯本案與上開前案之犯罪類型及罪質完全相同，且
    經執行完畢後，理應產生警惕作用，並自我約束控管，惟被
    告於執行完畢5 年內之初期，旋即再犯相同罪名之本案犯行
    ，足徵其刑罰反應力薄弱，具有特別之惡性，認被告前揭犯
    行依刑法第47條第1 項之規定予以加重其刑，並未悖於罪刑
    相當原則及比例原則，爰應依刑法第47條第1 項規定加重其
    刑。
三、上訴駁回部分：
　㈠原審認被告罪證明確，適用修正前刑法第185 條之3 第1 項
    第1 款、第47條第1 項，刑法施行法第1 條之1 第1 項規定
    。審酌酒醉駕車致車毀人亡之報導時有所聞，各級政府機關
    對酒後嚴禁駕車一節復迭經宣導，且被告前曾9 次觸犯刑法
    第185 條之3 公共危險罪案件，而分經法院判處罪刑確定。
    竟仍不知警惕，一再漠視法律禁令，又第10次再犯本案，實
    屬不該。併衡酌被告本案吐氣所含酒精濃度為每公升0.40毫
    克，暨其犯後坦承犯行，態度尚可等一切情狀，量處有期徒
    刑10月，核其認事用法俱無違誤，量刑尚屬允當（至原審未
    及為新舊法之比較，無礙判決本旨，自不構成撤銷之事由）
    。
　㈡被告上訴主張本次呼氣酒精濃度較低，應參考被告前次所犯
    之酒精濃度為每公升0.77毫克，而經法院判處9月之刑度，
    認原審量刑過重云云。惟量刑輕重，屬為裁判之法院得依職
    權自由裁量之事項，苟已以行為人之責任為基礎，並斟酌刑
    法第57條各款所列情狀，在法定刑度內，酌量科刑，無偏執
    一端，致明顯失出失入情形，自不得任意指為違法。原審已
    就量刑刑度詳為審酌並敘明理由如上，且於量刑時就被告本
    次酒後吐氣酒精濃度為每公升0.40毫克乙情審酌在案，復考
    量本案為被告第10次為酒後駕車犯行之情狀，而為量刑。是
    其量定之刑罰，客觀上並未逾越法定刑度或濫用其裁量權限
    ，核屬法院量刑職權之適法行使，難認有何不當。是被告上
    訴主張原審量刑過重，核無理由，應予駁回。　　
據上論斷，應依刑事訴訟法第368條，判決如主文。
本案經檢察官何嘉仁到庭執行職務。
中　　華　　民　　國　　111 　年　　3 　　月　　16　　日
                  刑事第二十五庭審判長法　官  邱滋杉
                                      法　官  邱瓊瑩
                                      法　官  陳彥年
以上正本證明與原本無異。
不得上訴。
                                      書記官  彭秀玉
中　　華　　民　　國　　111 　年　　3 　　月　　16　　日